行　政　法　院　判　決　　　　　　　　　　　　　八十八年度判字第二六七七號
　　原　　　告　郭明隆即臺昇商行
　　被　　　告　基隆市稅捐稽徵處
右當事人間因牌照稅事件，原告不服財政部中華民國八十七年四月三十日台財訴字第
八七二一四八四○一號再訴願決定，提起行政訴訟。本院判決如左︰
　　主  文
原告之訴駁回。
　　事  實
緣原告所有車號ＩＨ－七○八三自用小貨車，民國八十五年度使用牌照稅未於徵稅期
間（八十五年四月一日至八十五年四月三十日）繳納，仍繼續使用，經基隆市車輛聯
合檢查小組於八十五年九月十二日在基隆市○○路查獲，被告依法處以應納稅款新台
幣（以下同）二、七○○元四倍之罰鍰一○、八○○元。原告不服，申請復查，未獲
變變更，原告仍不服，循序提起訴願、再訴願，遞遭決定駁回，遂提起本件行政訴訟
。茲摘兩造訴辯意旨如次：
原告起訴意旨略謂︰原告所有ＩＨ－七○八三小貨車於八十二年四月三十日向福特汽
車公司申辦分期付款方式取得。購車當時通知地址為基隆市○○路二二三號，事經多
次搬遷住址，原告亦一一連繫，並親臨監理單位卻申辦地址變更事項，奈履遭拒辦，
然因商事繁索，又未接收繳款單據，致造成遲繳案由，實難令人信服，特備文訴說原
委，請體恤民間百業蕭條求財無門，困難之處，從處理此案，判決撤銷一再訴願決
定及原處分等語。
被告答辯意旨略謂︰原告所有ＩＨ－七○八三號自用小貨車，因未繳納八十五年度使
用牌照稅額二、七○○元，於八十五年九月十二日行駛在本市○○路為車輛聯合檢查
組查獲，此有承諾書等在為憑，違章事證已臻明確。至原告所持理由略謂以未接獲
八十五年度使用牌照稅繳納通知書，致造成遲繳事項，請准免處罰鍰。查「依使用牌
照稅法第十條規定，使用牌照稅之開徵，係採公告方式，交通工具所有人或使用人，
應於規定期間內，向主管稽徵機關申請辦理換照並繳納稅款。惟為便利納稅人納稅換
照，乃填送繳款書以利納稅人繳納。是以使用牌照稅之課徵並不以繳款書之送達為要
件。故納稅人逾期未完稅，其行駛公路被查獲，即應依使用牌照稅法第二十八條規定
處罰，不因繳款書係何原因送達而生影響。」經財政部八十二年三月二十三日台財稅
第八二○七三七三六九號函釋有案。原告於開徵期間未收到稅單時，自應向監理單位
或稅捐稽徵機關申請補單，不能以未接獲使用牌照稅繳納通知書為免責理由，訴稱各
節自不足採，被告按應納稅額處以四倍罰鍰，並無違誤。綜上論述，原處分依法核處
，並無不合，本件行政訴訟之提起並無理由，請判決駁回原告之訴等語。
　　理  由
按「使用公共水陸道路之交通工具，無論公用、私用或軍用，除依照其他有關法律，
領用證照，並繳納規費外，交通工具所有人或使用人應向所在地主管稽徵機關請領使
用牌照，繳納使用牌照稅。」、「使用牌照之換領徵稅期間為一個月，主管稽徵機關
於開徵使用牌照稅時，應先將各類交通工具應納之稅額及徵稅起迄日期分別公告之。
交通工具所有人或使用人，應於前項規定期間內，向主管稽徵機關申請辦理換照，並
繳納應納稅額。」、「逾期未完稅或報停繳銷牌照之交通工具，在滯納期滿後一個月
內使用經查獲者，除責令補稅換照外，處以應納稅額一倍之罰鍰。二個月者處以二倍
之罰鍰，依此類推以加至四倍罰鍰為止。」分別為使用牌照稅第三條第一項、第十條
及第二十八條所明定。另「依使用牌照稅法第十條規定，使用牌照稅之開徵，係採公
告方式，交通工具所有人或使用人，應於規定期間內，向主管稽徵機關申請辦理換照
並繳納稅款。惟為便利納稅人納稅換照，乃填送繳款書以利納稅人繳納。是以使用牌
照稅之課徵並不以繳款書之送達為要件。故納稅人逾期未完稅，其行駛公路被查獲，
即應依使用牌照稅法第二十八條規定處罰，不因繳款書係何原因未送達而生影響。」
復經財政部八十二年三月二十三日台財稅第八二○七三七三六九號函釋有案。查本件
原告所有ＩＨ－七○八三號自用小貨車，因未繳納八十五年度使用牌照稅額二、七○
○元，於八十五年九月十二日行駛在本市○○路為車輛聯檢查組查獲，此有承諾書等
在為憑，違章事證已臻明確。被告爰處以應納稅款二、七○○元四倍之罰鍰一○、
八○○元。核與首揭法令規定及函釋意旨並無不合，一再訴願決定遞予維持，亦無違
誤。原告雖主張其因營業地址遷移，致未收到系爭車輛使用牌照稅單云云，惟查依財
政部前開函釋納稅義務人於開徵期間未收到稅單時，自應向監理單位或稅捐稽徵機關
申請補單，不能以未接獲使用牌照稅繳納通知書為免責理由。況查本件係原告逾期四
個月以上未稅行駛公路被查獲而遭處罰，非以滯欠使用牌照稅逕予論罰。至於原告另
稱曾至監理單位，卻申辦地址變更事項，履遭拒辦乙節，並未舉證以實其說，尚不足
採。綜上所述，原處分於法並無不合，複查及一再訴願決定遞予維持，均無違誤，原
告起訴意旨，核無理由，應予駁回。
據上論結，本件原告之訴為無理由，爰依行政訴訟法第二十六條後段，判決如主文。
中    華    民    國     八十八      年      六      月      十七       日
                    行 政 法 院 第 二 庭
                                審 判 長 評  事      陳  石  獅
                                         評  事      徐  樹  海
                                         評  事      彭  鳳  至
                                         評  事      黃  合  文
                                         評  事      林  茂  權
右  正  本  證  明  與  原  本  無  異
                                         法院書記官  蘇  金  全
中    華    民    國     八十八      年      六      月     二十二      日
